【裁判字號】    97,訴,1405
【裁判日期】    971120
【裁判案由】    違反毒品危害防制條例
【裁判全文】
臺灣屏東地方法院刑事判決              97年度訴字第1405號
公  訴  人  臺灣屏東地方法院檢察署檢察官
被      告  甲○○
上列被告因違反毒品危害防制條例案件，經檢察官提起公訴（97
年度毒偵字第1965號），被告於準備程序期日就被訴事實為有罪
之陳述，本院合議庭裁定由受命法官獨任進行簡式審判程序，判
決如下：
    主  文
甲○○施用第二級毒品，累犯，處有期徒刑捌月；又施用第一級
毒品，累犯，處有期徒刑壹年，扣案之注射針筒壹支及夾鏈袋壹
只均沒收銷燬之。應執行有期徒刑壹年柒月，扣案之注射針筒壹
支及夾鏈袋壹只均沒收銷燬之。
    事  實
一、甲○○前因施用毒品案件，經本院以87年度毒聲字第58號裁
    定送勒戒處所施以觀察、勒戒，嗣認有繼續施用毒品之傾向
    ，再經本院以87年度毒聲字第859 號裁定送強制戒治，嗣經
    本院以88年度毒聲字第1076號裁定停止戒治，所餘戒治期間
    付保護管束，並於民國88年11月12日保護管束期滿未經撤銷
    ，視為強制戒治期滿，並經臺灣屏東地方法院檢察署以88
    年度戒毒偵字第123 號為不起訴處分確定。再於92年間因施
    用毒品案件，經臺灣屏東地方法院檢察署檢察官以92年度毒
    偵字第1355號起訴並聲請強制戒治，強制戒治部分於93年1
    月9 日因法律修正停止戒治釋放出所（非屬強制戒治執行完
    畢）；刑責部分經本院以92年度易字第663 號判決處有期徒
    刑1 年確定，並於94年11月1 日縮短刑期執行完畢出監。復
    於95年間因施用毒品案件，經本院以95年度訴字第916 號判
    決處應執行有期徒刑1 年10月確定，嗣經本院以96年度聲減
    字第712 號裁定減刑減為應執行有期徒刑11月，甫於96年12
    月12日縮刑期滿執行完畢，翌日出監。
二、詎甲○○猶不知戒除毒癮，先後為下列施用毒品之行為：(一)
    於97年8 月29日晚間7 時多許，基於施用第二級毒品甲基安
    非他命之犯意，於其位在屏東縣恆春鎮○○路1026巷27號之
    租屋處，以將甲基安非他命置入玻璃球內點火燒烤吸食其煙
    霧之方式，施用甲基安非他命1 次；(二)於97年8 月31日上午
    9 時許，基於施用第一級毒品海洛因之犯意，在上開地點，
    以將海洛因置入針筒加水稀釋後持以注射手臂之方式施用海
    洛因1 次。嗣於97年8 月31日上午11時50分許，因民眾報案
    檢舉而於上開地點為警查獲，並當場扣得之注射針筒4 支及
    夾鏈袋1 只，嗣於同日下午2 時55分許經其同意採尿送驗，
    始悉上情。
三、案經屏東縣政府警察局恆春分局報請臺灣屏東地方法院檢察
    署檢察官偵查起訴。
    理  由
一、按除被告所犯為死刑、無期徒刑、最輕本刑為3 年以上有期
    徒刑之罪或高等法院管轄第一審案件者外，於法院行準備程
    序進行中，被告先就被訴事實為有罪之陳述時，審判長得告
    知被告簡式審判程序之旨，並聽取當事人、代理人、辯護人
    及輔佐人之意見後，裁定進行簡式審判程序，刑事訴訟法第
    273 條之1 第1 項定有明文，本件被告所為係犯死刑、無期
    徒刑、最輕本刑為3 年以上有期徒刑以外之罪，其於準備程
    序中就被訴事實為有罪之陳述，經法官告知簡式審判程序之
    旨，並聽取公訴人、被告之意見後，本院合議庭乃裁定由受
    命法官獨任進行簡式審判程序，合先敘明。又簡式審判程序
    之證據調查，不受刑事訴訟法第159 條第1 項、第161 條之
    2 、第161 條之3 、第163 條之1 及第164 條至第170 條規
    定之限制，刑事訴訟法第273 條之2 亦定有明文，故本件審
    理依該規定，亦排除嚴格證據調查，併予敘明。
二、上揭事實，業據被告甲○○於偵訊及本院審理時均坦承不諱
    （見偵卷第7 頁至第8 頁，本院卷第32頁反面、第38頁反面
    至第39頁正面）；另被告經採尿送驗結果，確呈嗎啡及甲基
    安非他命陽性反應，此有臺灣檢驗科技股份有限公司於97年
    9 月16日出具之檢驗報告1 紙（見偵卷第11頁）、屏東縣警
    察局恆春分局真實姓名對照表1 紙（見警卷第22頁）在卷可
    按；此外，復有屏東縣警察局恆春分局仁壽所搜索扣押筆錄
    1 份（見警卷第17頁至第19頁）、扣押物品目錄表1 紙（見
    警卷第20頁）、照片10張（見警卷第38頁至第42頁）、偵查
    報告1 紙（見警卷第2 頁）、扣案之注射針筒1 支及夾鏈袋
    1 只在卷足資佐證。故被告上開自白核與事實相符，堪以採
    信。是本件事證明確，被告犯行洵堪認定，自應依法論科。
三、按毒品危害防制條例於92年7 月9 日修正公布，自93年1 月
    9 日施行，其中第20條、第23條將施用毒品之刑事處遇程序
    ，區分為「初犯」及「5 年內再犯」、「5 年後再犯」。依
    其立法理由之說明：「初犯」，經觀察、勒戒或強制戒治後
    ，應為不起訴處分或不付審理之裁定；經觀察、勒戒或強制
    戒治執行完畢釋放後，「5 年內再犯」者，因其再犯率甚高
    ，原實施之觀察、勒戒及強制戒治既已無法收其實效，爰依
    法追訴或裁定交付審理。至於經觀察、勒戒或強制戒治執行
    完畢釋放後，「5 年後再犯」者，前所實施之觀察、勒戒或
    強制戒治已足以遮斷其施用毒品之毒癮，為期自新及協助其
    斷除毒癮，仍適用「初犯」規定，先經觀察、勒戒或強制戒
    治之程序。從而依修正後之規定，僅限於「初犯」及「5 年
    後再犯」二種情形，始應先經觀察、勒戒或強制戒治程序。
    倘被告於5 年內已再犯，經依法追訴處罰，縱其第3 次（或
    第3 次以上）再度施用毒品之時間，在初犯經觀察、勒戒或
    強制戒治執行完畢釋放5 年以後，已不合於「5 年後再犯」
    之規定，且因已於「5 年內再犯」，顯見其再犯率甚高，原
    實施觀察、勒戒或強制戒治，已無法收其實效，即應依該條
    例第10條處罰，最高法院95年度第7 次刑事庭會議決議意旨
    可資參照。本件被告如事實欄第一部分所示，前因施用毒品
    案件，經本院以87年度毒聲字第58號裁定裁定送勒戒處所施
    以觀察、勒戒後，認有繼續施用毒品之傾向，再經本院以87
    度年毒聲字第859 號裁定送強制戒治，嗣經本院以88年度毒
    聲字第1076號裁定停止戒治，所餘戒治期間付保護管束，並
    於民國88年11月12日保護管束期滿未經撤銷，視為強制戒治
    期滿。再於92年間因施用毒品案件，經臺灣屏東地方法院檢
    察署檢察官以92年度毒偵字第1355號起訴並聲請強制戒治，
    強制戒治部分於93年1 月9 日因法律修正停止戒治釋放出所
    （非屬強制戒治執行完畢）；刑責部分經本院以92年度易字
    第663 號判決處有期徒刑1 年確定，並於94年11月1 日縮短
    刑期執行完畢出監等情，有臺灣高等法院被告前案紀錄表1
    份在卷可按，則被告本件施用第一級、第二級毒品犯行，雖
    係在上開強制戒治執行完畢後5 年後所為，然被告在強制戒
    治執行完畢後5 年內曾有施用毒品犯罪之前科紀錄，縱被告
    本件施用毒品犯行之犯罪時間係在強制戒治執行完畢後5 年
    後，揆諸上開決議意旨，仍得依法追訴、處罰。
四、查海洛因及甲基安非他命分屬毒品危害防制條例第2 條第2
    項第1 款及第2 款所規定之第一級及第二級毒品。故核被告
    所為，係犯毒品危害防制條例第10條第2 項之施用第二級毒
    品罪及同條第1 項之施用第一級毒品罪，其施用前持有第二
    級毒品甲基安非他命及第一級毒品海洛因之低度行為，已為
    其進而施用之高度行為所吸收，均不另論罪。又被告先後所
    犯之施用第二級毒品罪及第一級毒品罪間，其犯意個別，行
    為互殊，應予分論併罰。又被告有如事實欄第一部分所示之
    論罪科刑執行情形，有上開前案紀錄表存卷可佐，其受有期
    徒刑執行完畢後，5 年以內故意再犯本件有期徒刑以上之施
    用第二級毒品罪及施用第一級毒品罪，均屬累犯，應依刑法
    第47條第1 項規定加重其刑。爰審酌被告前曾犯施用毒品案
    件，經觀察、勒戒及強制戒治後，仍再犯本件之罪，足見其
    毫無悔意，戒癮之意志力甚為薄弱，惟念及其施用毒品之犯
    行，在本質上乃屬戕害自身身心健康之行為，且能坦承犯行
    ，犯罪後之態度良好等一切情狀，遂分別量處如主文所示之
    刑，並定其應執行之刑，以資懲儆。又扣案之注射針筒1 支
    及夾鏈袋1 只，經被告坦承於本院審理時為其所有，其所施
    用之海洛因係從該夾鏈袋中取出，且於檢察官偵訊中亦坦言
    以該注射針筒施打海洛因，故上開物品均屬供被告為本件施
    用第一級毒品海洛因犯行所用之物。而該注射針筒及夾鏈袋
    經檢驗結果均呈現有嗎啡陽性反應，此有屏東縣警察局恆春
    分局毒品初步檢驗結果報告表及屏東縣警察局涉嫌違反毒品
    危害防制條例毒品初步檢驗報告單各1 紙（見警卷第27頁至
    第28頁）附卷可參，顯見海洛因已沾附其上而難以分離，故
    應視為本件所查獲之第一級毒品海洛因，而依毒品危害防制
    條例第18條第1 項前段規定，宣告沒收銷燬之。至97年8 月
    31日當日於被告上開租屋處扣得之另3 支注射針筒，既經被
    告於警詢及本院審理時，均否認為其所有，而稱係當日被一
    同查獲之林瑋儀所有等語明確，復參以林瑋儀於警詢中亦稱
    該3 支注射針筒為其所有（見警卷第10頁）等語明確，堪認
    該3 支注射針筒應非被告所有，被告前開所陳應屬非虛。則
    該3 支注射針筒既非被告所有，且乏證據證明該些物品係供
    被告為本件施用第一級毒品犯行所用之物，爰不另宣告沒收
    ，附此敘明。
據上論斷，應依刑事訴訟法第273 條之1 第1 項、第299 條第1
項前段，毒品危害防制條例第10條第1 項、第2 項、第18條第1
項前段，刑法第11條、第47條第1 項、第51條第5 款，判決如主
文。
本案經檢察官李侑姿到庭執行職務
中    華    民    國    97    年    11    月    20    日
                  刑事第五庭    法  官  程士傑
以上正本證明與原本無異。
如不服本判決應於收受判決後10日內向本院提出上訴書狀，並應
敘述具體理由；其未敘述上訴理由者，應於上訴期間屆滿後20日
內向本院補提理由書（均須按他造當事人之人數附繕本）「切勿
逕送上級法院」。
中    華    民    國    97    年    11    月    20    日
                                書記官  孫秀桃
附錄論罪科刑法條：
毒品危害防制條例第10條
施用第一級毒品者，處 6 月以上 5 年以下有期徒刑。
施用第二級毒品者，處 3 年以下有期徒刑。


司法院資訊處製作；財團法人民間司法改革基金會備份。
